臺灣高等法院高雄分院刑事判決　　　　　　　　　　九十一年度上易字第四六八號
　　上訴人　臺灣屏東地方法院檢察署檢察官
　　被　告　甲○○○
右上訴人因被告傷害案件，不服臺灣屏東地方法院九十年度易字第一一０八號中華民
國九十年十二月十一日第一審判決（起訴案號：臺灣屏東地方法院檢察署八十九年度
偵字第四九九五號），提起上訴，本院判決如左：
    主  文
原判決關於甲○○○部分撤銷。
甲○○○傷害人之身體，處拘役肆拾日，如易科罰金，以參佰元折算壹日，緩刑貳年
。
    事  實
甲○○○於民國七十八年間，曾因賭博罪，經台灣屏東地方法院判處有期徒刑七月，
於七十九年間已執行完畢；緣甲○○○之母於八十九年八月間過逝，家兄江明寮對拒
回娘家祭拜內心已有不滿，於同年月十三日上午七時三十分許，江明寮見甲○○○在
屏東縣高樹鄉○○村○○路市場菜攤買菜，即夥同其女乙○○、江淑金前往要求甲○
○○回娘家，因甲○○○不從，甲○○○及其女乙○○、江淑金即聯手毆打甲○○○
，尤其乙○○與甲○○○更相對互毆，進而取手強拉甲○○○，欲使至娘家中祭拜亡
母，致甲○○○受有頭面部、右大腿、兩膝、兩肘、前臂多處挫擦傷（甲○○○、乙
○○、江淑金均係同案被告，其等犯行業原審認犯傷害、強制二罪，並判處罪刑確定
），而乙○○強拉甲○○○時，甲○○○不從，亦萌普通傷害犯意，而與乙○○互毆
，致乙○○亦受有左上臂、後部一道抓痕六Ⅹ○‧五公分、右前臂前部一道抓痕十二
Ⅹ○‧一公分、右前臂二道抓痕各八Ⅹ○‧一公分、右手背淤血直徑三公分、右膝前
瘀血直徑三公分等傷害。案經乙○○訴由屏東縣警察局里港分局移送臺灣屏東地方法
院檢察署檢察官偵查起訴。
    理  由
一、訊據被告甲○○○矢口否認傷害犯行，辯稱：案發當天是伊母親去世後第三天，
    伊到外面買菜，忽然間就被五個人圍毆到昏倒，然後就被推到江明寮家中，我根
    本沒有還手，也沒有與乙○○拉拉扯扯，我不知道乙○○為何會受傷云云。惟查
    ，被告甲○○○於同案被告乙○○、江淑金對其施強暴以強制當時，確曾反抗攻
    擊，並致乙○○受傷等情，業據乙○○指訴及江淑金二人指證在卷，並有乙○○
    提出之驗傷診斷證明書一紙在卷足稽，參以被告經送法務部調查局，就「案發當
    時其未打乙○○」等問題鑑定，經測試結果呈情緒波動反應，研判有說謊，有該
    局陸(三)字第９０１７６４０６號報告書在卷可參，益證被告甲○○○辯稱：未
    還手亦未與乙○○拉扯等語，尚與事實不符。再依上開驗傷診斷證明書顯示，乙
    ○○所受之傷害為抓痕及瘀傷，分佈於左上臂後部一道、右前臂前部一道、右前
    臂二道、右手背、右膝前等四肢部位，傷處非屬單一，相較於告訴人乙○○之「
    頭面部、右大腿、兩膝、兩肘、前臂多處挫擦傷」之傷勢，亦不惶多丙，而江淑
    金、江明寮二人則未成傷，足見案發當時，甲○○○為拒絕乙○○等人之強拉行
    為，應有出手對抗，且互毆之情，集中發生在被告甲○○○與乙○○間兩對打，
    而與乙○○、江淑金、江明寮三人聯手施強暴強制其回娘家之舉，有其行為階段
    不同之分別，況依被告所辯伊本人受害過程，同案被告乙○○、江淑金、江明寮
    等人一方並未有何持何威脅其生命之兇器，彼此間又有親密關係，其中乙○○亦
    係女子，而乙○○、江淑金、江明寮三人當時目的無非僅係欲拉被告甲○○○回
    娘家，是依乙○○對被告不法侵害之攻擊方法與其緩急情事以觀，由客觀上審查
    被告之反擊行為，尚非必要，至被告為人強拉之同時，固有權施強力以掙脫，但
    並未因此謂可積極使力攻擊以回應，是本件被告之與乙○○之互毆，尚不符正當
    防衛要件，被告此部分所辯，亦難獲採信。本件事證明確，被告犯行自堪認定。
二、核被告甲○○○所為，係犯刑法第二百七十七條第一項之普通傷害罪。被告犯罪
    事證甚明，原審法院未予詳究，遽論被告符合正當防衛而諭知無罪，自有未洽。
    原審檢察官執此以為上訴，指摘原判決不當，即有理由，應由本院就此部分撤銷
    改判。審酌被告犯罪動機係因受告訴人乙○○夥人毆打於先，一時受激方反擊，
    所造成被害人損害程度亦屬輕微等情狀，爰量處如主文第二項所示拘役刑。被告
    等行為後，刑法第四十一條已於九十年一月十日修正，得易科罰金之範圍，由原
    來之「最重本刑三年以下有期徒刑之刑之罪」，改為「最重本刑五年以下有期徒
    刑」，並於同年一月十二日生效，被告上開行為雖在刑法第四十一條修正前，惟
    其所犯上開罪名係最重本刑三年以下有期徒刑之罪，本屬得易科罰金之範圍，不
    因刑法第四十一條之是否修正而異其效果，爰適用修正後刑法第四十一條第一項
    前段，諭知易科罰金之折算標準。又被告甲○○○前未曾受有期徒刑以上刑之宣
    告，有卷附被告全國前案紀錄表可按，本次係因一時失慮而罹刑章，並獲告訴人
    乙○○表示不願追究，本院認經此偵審程序，被告等當已知所警惕，信無再犯之
    虞，均併諭知緩刑二年，以啟自新。
據上論斷，應依刑事訴訟法第三百六十九條第一項前段、第三百六十四條、第二百九
十九條第一項前段，刑法第二百七十七條第一項、第四十一條第一項前段、第七十四
條第一款、罰金罰緩提高標準條例第一條前段、第二條，判決如主文。
本案經檢察官沈紹嘉到庭執行職務
中      華      民      國    九十一    年      四      月     三十     日
                              臺灣高等法院高雄分院刑事第八庭
                                  審判長法官  郭雅美
                                        法官  張盛喜
                                        法官  洪兆隆
右正本證明與原本無異。
不得上訴。
                                      書記官  吳福連
中    華    民    國     九十一     年       五       月      三        日
附錄：本判決論罪科刑法條：
刑法第二百七十七條第一項
傷害人之身體或健康者，處三年以下有期徒刑，拘役或一千元以下罰金。
                                                            Ｆ
